【裁判字號】    98,消債抗,14
【裁判日期】    980831
【裁判案由】    抗告事件
【裁判全文】
臺灣宜蘭地方法院民事裁定            98年度消債抗字第14號
抗  告  人
即  債務人  甲○○
                        樓
代  理  人  林正欣律師
上列抗告人因消費者債務清理條例更生事件，抗告人對於中華民
國98年3月27日本院97年度消債更字第155號裁定提起抗告，本院
裁定如下：
    主文
抗告駁回。
抗告程序費用新台幣壹仟元由抗告人負擔。
    理  由
一、本件抗告意旨略以：抗告人固曾於民國95年7月4日間與最大
    債權銀行台北富邦商業銀行股份有限公司（下稱台北富邦銀
    行）成立協商，約定每月應繳納新台幣（下同）11,032 元
    之協商後，抗告人原於快炒店任職廚師一職，因96年1月間
    房東收回店面不再承租，迫使快炒店結束營業，因而失業，
    停止繳納協商款，後於同年3~4月間自行接單從事婚喪喜慶
    外燴廚師，收入視接單多寡而定，在同業競爭及大環境不佳
    ，整月接不到生意是常有之事，亦曾當臨時工，因收入不如
    預期，顯非抗告人於協商時所能預料者。又抗告人毀諾為96
    年2月份，原裁定卻以其97年初至9月份收入平均計算，認定
    抗告人因自身開銷方面未適度節約，非有不能清償原協商條
    件，容有未洽。抗告人係因不可歸責於己之事由，致履行債
    務協商條件，而顯有重大困難情事，爰提起抗告請求廢棄原
    審之裁定等語。
二、按債務人對於金融機構因消費借貸、自用住宅借款、信用卡
    或現金卡契約而負債務，在聲請更生或清算前，應提出債權
    人清冊，以書面向最大債權金融機構請求協商債務清償方案
    並表明共同協商之意旨，消費者債務清理條例第151條第1項
    定有明文。次按債務人與金融機構協商成立者，不得聲請更
    生或清算，但因不可歸責於己之事由，致履行顯有重大困難
    者，不在此限；本條例施行前，債務人依金融主管機關協調
    成立之中華民國銀行公會會員辦理消費金融案件無擔保債務
    協商機制與金融機構成立之協商，準用前項之規定，同條例
    第151條第5項、第6項分別定有明文。
三、經查：
（一）抗告人業已自承其於消債條例施行前，就積欠各金融機構
      之信用卡及信用貸款債務，曾利用金融主管機關協調成立
      之中華民國銀行公會會員辦理消費金融案件無擔保債務協
      商機制，與台北富邦銀行成立協商，約定自95年8月起，
      分80期，年利率0％，且每月10日以11,032元依各債權銀
      行債權金額比例清償各項債務等情，此並有協議書、無擔
      保債務還款計劃、台北富邦銀行通知函等附卷可按（見原
      卷第20至22頁）。則除抗告人有因不可歸責於己之事由致
      其履行債務顯有重大困難外，揆諸前揭說明，抗告人自不
      得再依消債條例聲請更生。
（二）抗告人陳稱因大環境景氣不佳，導致外燴業務量銳減，收
      入減少，致其96年2月起毀諾，無法繼續繳納協商款等情
      ，惟查，依抗告人於原審所提出之財產及收入狀況說明書
      所載，其95年、96年薪資每年各為300,000元，故平均每
      月薪資約25,000元，97年度至本件聲請時即97年9月15日
      薪資共計200,000元，故平均每月薪資約為23,529元，如
      扣除自陳每月支出13,173元，尚餘11,827元或10,356元，
      倘抗告人能再樽節開支，仍難謂有不能清償原協商條件之
      情事。再者，本院向國泰人壽保險股份有限公司查調抗告
      人保險金繳費情形，經該公司98年6月25日國壽字第98060
      895號回覆: 抗告人保險契約 (保單號碼：0000000000、
      0000000000、0000000000)均正常繳費中，則抗告人每月
      尚得繳付3,046元之保費，在收入拮据下仍得持續支付，
      其是否協商後不能清償協商款，誠屬可疑；且查，其中達
      康101終身壽險抗告人於94年1月份始行投保，投保當時已
      累積高額債務，在經濟境況窘迫下仍購買新保險，其理財
      顯有重大問題，不能謂無浪費情事。依抗告人聲請狀所陳
      ，其積欠之債務總金額為3,968,295元（見原審卷第1頁）
      ，本應盡力節省開支，且債務人既已負債大於資產，應較
      一般人更節約支出，樽節開銷，自應以最低生活費為計算
      標準。堪認抗告人並無不能清償債務情形或有不能清償之
      虞，抗告人於96年2月毀諾，難謂有不可歸責於己之事由
      。
四、復衡以抗告人現有固定收入之履行能力，縱有該原協商方案
    履行之不便，亦仍得經由個別債權銀行協商程序重新評估債
    務人之資力、債信及還款計劃，以謀求適當履債；況金融機
    構已就曾經參加95年度債務協商毀諾客戶提供「個別一致性
    協商方案」，及對有繳款困難之債務協商持續履約客戶提「
    變更債務協商議書方案」，可供抗告人再行協商。是以，抗
    告人目前雖然毀諾，仍自當循此途徑以求解決，方符合本條
    例兼顧保障債權人公平受償及重建復甦債務人經濟生活之立
    法目的，抗告人逕向原審聲請更生，亦有不當。
五、綜上所述，抗告人既已與金融機構成立協商，並未符合本條
    例第151條第5項但書之規定，抗告人更生聲請，即非有理。
    原裁定駁回抗告人更生，並無違誤。抗告意旨指摘原裁定不
    當，求予廢棄並准許更生，為無理由，應予駁回。
六、據上論結，本件抗告為無理由，依消費者債務清理條例第15
    條，民事訴訟法第495條之1第1項、第449條第1項、第95條
    、第78條，裁定如主文。
中    華    民    國    98    年    8    月    31  日
                  民事庭    審判長法  官 楊麗秋
                                  法  官 林翠華
                                  法  官 郭淑珍
以上正本係照原本作成。
本裁定不得再抗告。
中    華    民    國    98    年    8     月    31  日
                                  書記官 廖文章


司法院資訊處製作；財團法人民間司法改革基金會備份。
